臺北高等行政法院判決　　　　　　　　　　　　　　　九十年度訴字第三九八八號
　　　　　　　　　　　　　　　.
　　原　　　告　甲○○
　　　　　　　　　　　　　　　.
　　被　　　告　臺北縣政府稅捐稽徵處（原臺北縣稅捐稽徵處）
　　代　表　人　丙○○處長）.
　　訴訟代理人　丁○○
　　　　　　　　葉玉華
右當事人間因營業稅及娛樂稅事件，原告不服財政部中華民國九十年三月二十七日台
財訴字第０九０一三五一六三七號訴願決定及臺灣省政府中華民國九十年五月二十四
日九０府訴一字第０七三二０號訴願決定，提起行政訴訟。本院判決如左：
　　主  文
訴願決定及原處分均撤銷。
訴訟費用由被告負擔。
　　事  實
甲、事實概要：
    緣原告於臺北縣汐止鎮○○街距漳江大橋四十五公尺處經營小吃店「附設卡拉OK
    」業務，嗣經臺北縣警察局汐止分局查獲其未依法辦理營業登記及娛樂業登記擅
    自經營，且於民國（下同）八十七年二月十一日開始營業至八十七年九月十一日
    查獲日上逃漏營業額計新台幣（下同）四二０、０００元，違反營業稅法第二十
    八條及娛樂稅法第七條等規定，取具移送表等附案佐證，移由被告審理，違章成
    立，核定補徵營業稅四、二００元、娛樂稅三七、二六八元外，並按所漏營業稅
    額處三倍之罰鍰計一二、六００元，及按所漏娛樂稅額處七倍之罰鍰二六０、一
    ００元（計五百元止），合計罰鍰三七三、七００元。原告不服，申請復查，未
    獲變更，乃向臺灣省政府提起訴願。因八十八年一月十三日修正財政收支劃分法
    第八條第一項第四款明定營業稅改為國稅。財政部報請自八十八年七月一日起，
    將營業稅委託各直轄市、縣（市）政府所屬稅捐稽徵處代徵，業經行政院八十八
    年六月八日台八十八財字第二二六八六號函核定有案。臺灣省政府遂遵照財政部
    八十八年六月三十日台財稅第八八一九二五０六０號函附「研商營業稅改為國稅
    並委託稅捐稽徵處代徵後之訴願案件處理相關事宜」會議紀錄意旨，將該案關於
    營業稅及違反營業稅法罰鍰部分移轉管轄到財政部（與本案相牽連之補徵娛樂稅
    及違反娛樂稅法罰鍰部分，依行為時訴願法規定，其訴願管轄機關仍為臺灣省政
    府）。分別經財政部台財訴字第０九０一三五一六三七號訴願決定及臺灣省政府
    九０府訴一字第０七三二０號訴願決定駁回，原告猶未甘服，遂向本院提起行政
    訴訟。
乙、兩造聲明：
　一、原告聲明求為判決：訴願決定及原處分均撤銷。
　二、被告聲明求為判決：駁回原告之訴。
丙、兩造之爭點：
  一、原告有無未辦妥營業登記即行開始營業，違反營業稅法第四十三條第一項第三
      款之情事？
  二、系爭小吃店附設卡拉ＯＫ業務是否屬娛樂場所，未經登記，應予課徵娛樂稅？
原告主張之理由：
  一、租稅法律關係僅屬抽象的租稅債務，須待租稅法規定的期限屆至；方由人民或
      政府確認其具體的租稅債務，亦即此時人民有繳納租稅的義務；按「娛樂稅就
      左列娛樂場所、娛樂設施或娛樂活動所收票價或收費額徵收之：：：」、「娛
      樂稅之納稅義務人，為出價娛樂之人。娛樂稅之代徵人，為娛樂場所、娛樂設
      拖或娛樂活動之提供人或舉辨人。」娛樂稅法第二條、第三條定有明文。原告
      關於未依辦理營業登記之事實不符，繳納租稅的必要義務不明，補徵營業稅、
      娛樂稅實難明瞭。
  二、原告乃以駕駛聯結車為業，從未以前揭處所作為「小吃店」對外營利，該處所
      純係原告工作之餘休息之處所，雖隅有邀集友人聚餐之情事，惟共同聚餐之親
      友主動分擔菜飯費用亦合常情，要難依此認定原告有營利之營業行為，是原告
      依法自無庸繳納營業稅。而該處所及友人聚餐之活動更不同於前揭娛樂稅第二
      條所規定之「娛樂場所、娛樂設施、娛樂活動」，故而原告自非同法第三條第
      二項之代徵人，更無依營業稅第二十八條、第四十五條、第五十一條第一款、
      娛樂稅法第七條、第十二條、第十四條繳納各項稅捐及罰鍰之義務與責任。
  三、本件訴願決定機關就「原告並無於前揭處所為營業行為，該場所並非娛樂場所
      ，原告並未提供娛樂設施及舉辦任何活動」之事實未能詳加調查，竟在未善盡
      舉證責任之情況下，率爾逕行採用台北縣警察局汐止分局社后派出所員警所做
      之不實筆錄記載，而臆斷原告未依規定於開業前辦理營業登記及代徵報繳娛樂
      稅手續，而核定是原處分之各項稅捐，致增原告不必要之負擔，揆諸上述說明
      ，原訴願決定顯屬失當，且已有違法之虞。
被告主張之理由：
　一、原告未依法辨理營業登記及娛樂業登記，擅自經營小吃店「附設卡拉OK」業務
      ，自八十七年二月十一日開始營業至八十七年九月十一日查獲日止，逃漏營業
      額計四二０、０００元，違反營業稅法第二十八條及娛樂稅法第七條等規定，
      案經臺北縣警察局汐止分局查獲，取具移送表等附案佐證，移由被告審理違章
      成立，爰依法補徵營業稅四、二００元、娛樂稅三七、一六八元外，並按所漏
      營業稅額處三倍之罰鍰計一二、六００元，及按所漏娛樂稅額處七倍之罰鍰二
      六０、一００元（計至百元止）。
  二、原告不服，申請復查，未獲變更，除循序提起訴願外，並向原查獲機關臺北縣
      警察局汐止分局提出陳情，案經臺北縣警察局汐止分局重新查明後，於八十八
      年五月二十六日以汐警行字第八三七八號函說明：「本分局經查甲○○君當時
      確實未營業，應係唱歌作樂妨害安寧，經社后所警員潘吉達勸導不聽，始依違
      章逃漏稅移處。」則本案原移送表記載原告有對外經營餐飲「附設卡拉OK」業
      務之內容應與事實不符，是本案原據以裁罰之移送表已不足為據，再無其他證
      據足以證明原告於八十七年二月十二日起開始營業至八十七年九月十一日止有
      擅自經營小吃店「附設卡拉OK」業務，原告即不應受處分，原處分應予撤銷。
　　理  由
一、按「當事人於言詞辯論時為訴訟標的之捨棄或認諾者，以該當事人具有處分權及
    不涉及公益者為限，行政法院得本於其捨棄或認諾為該當事人敗訴之判決。」行
    政訴訟法第二百零二條定有明文。
二、本件被告前依臺北縣警察局汐止分局查獲原告未依法辦理營業登記及娛樂業登記
    擅自經營小吃店「附設卡拉OK」，且於八十七年二月十一日開始營業至八十七年
    九月十一日查獲日止，因認原告違反營業稅法第二十八條及娛樂稅法第七條等規
    定，移由被告審理，認原告違章成立，遂依法補徵營業稅、娛樂稅外，並分別科
    處罰鍰。嗣臺北縣警察局汐止分局依原告陳情，派員重新查明後，於八十八年五
    月二十六日以汐警行字第八三七八號函被告略以：經查甲○○君當時確實未營業
    ，應係唱歌作樂妨害安寧，經社后所警員潘吉達勸導不聽，始依違章逃漏稅移處
    等情，有該函影本附卷可參，並經被告以九十一年四月四日北稅法字第０九一０
    ０四七六八三號函本院陳明：「本案原移送表記載告有對外經營餐飲附設卡拉OK
    業務之內容應與事實不符，本案原據以裁罰之移送表已不足為據，再無其他證據
    足以證明原告於八十七年二月十二日起開始營業至八十七年九月十一日止有擅自
    經營小吃店附設卡拉OK，原告即不應受處分，原處分應予撤銷」，亦有該函附卷
    可稽。查被告就本件訴訟標的具有處分權，且其認諾不涉及公益，又與臺北縣警
    察局汐止分局查證後之事實相符，為適用法規之結果，本院自得本於其認諾為被
    告敗訴之判決。
三、據上論結，本件原告之訴為有理由，爰依行政訴訟法第二百零二條、第九十八條
    第三項前段，判決如主文。
中　　華　　民　　國　　　九十一　　年　　　四　　　　月　　　十九　　　日
                            臺 北 高 等 行 政 法 院  第五庭
                                           審 判 長  法  官  張瓊文
                                                     法  官  劉介中
                                                     法  官  黃清光
右為正本係照原本作成。
如不服本判決，應於送達後二十日內，向本院提出上訴狀並表明上訴理由，如於本判
決宣示後送達前提起上訴者，應於判決送達後二十日內補提上訴理由書（須按他造人
數附繕本）。
中　　華　　民　　國　　　九十一　　年　　　四　　　　月　　二十二　　　日
                                                     書記官  楊子鋒
